【裁判字號】    98,家聲,329
【裁判日期】    980813
【裁判案由】    變更子女姓氏
【裁判全文】
臺灣板橋地方法院民事裁定             98年度家聲字第329號
聲  請  人  甲○○
            乙○○
上  二  人
法定代理人  丙○○
上列當事人間請求變更子女姓氏事件，本院裁定如下：
    主  文
聲請人甲○○、乙○○之姓氏准予變更為母姓之「陳」姓。
聲請程序費用由聲請人負擔。
    理  由
一、按有下列各款情形之一，且有事實足認子女之姓氏對其有不
    利之影響時，父母之一方或子女得請求法院宣告變更子女之
    姓氏為父姓或母姓：一、父母離婚者。二、父母之一方或雙
    方死亡者。三、父母之一方或雙方生死不明滿三年者。四、
    父母之一方曾有或現有未盡扶養義務滿二年者，民法第1059
    條第5 項有明文規定。又姓氏屬姓名權而為人格權之一部分
    ，具有社會人格之可辨識性，與身分安定及交易安全有關外
    ，姓氏尚具有家族制度之表徵，故賦予父母之選擇權，惟因
    應情勢變更，倘有事實足認子女之姓氏對其有不利之影響時
    ，父母之一方或子女自得請求法院宣告變更子女之姓氏為父
    姓或母姓。
二、本件聲請意旨略以：聲請人甲○○、乙○○之父徐歷嘉、母
    丙○○於民國92年3 月13日離婚，並約定聲請人等均由其母
    監護，惟聲請人之父於離婚後即失音訊，既未依離婚協議書
    內容支付扶養費，亦從未探視子女，6 年來均未盡其人父之
    責，故聲請人等均與其母、外祖父、外祖母同住，又聲請人
    等於在校期間，常遭同學以其等沒有父親之話語議論，為使
    聲請人等之身心健全發展，故請求法院准予變更聲請人甲○
    ○、乙○○之姓氏為母姓「陳」等語。
三、經查，聲請人所主張之上開事實，業據聲請人甲○○、乙○
    ○到庭敘明綦詳，並有聲請人所提戶籍謄本2 件在卷可稽，
    並經聲請人之法定代理人丙○○到庭陳稱：「前夫離婚至今
    未盡到扶養的責任，也從來沒探視小孩，現在也沒有連繫，
    聲請戶籍謄本後才知道他現在住在雲林。小孩目前與我、外
    公、外婆同住」等語（詳見本院98年8 月6 日非訟事件筆錄
    ），堪信為真實。本院審酌聲請人等目前與生母丙○○及外
    祖父母共同生活，如聲請人改從母姓，將有助於全家感情及
    融入母親家族間之關係；又聲請人父親徐歷嘉於離婚後，均
    未曾給付扶養費，對聲請人等亦無聞問，致聲請人等與其父
    姓失去社會生活聯結，且依戶籍謄本上之記載，聲請人父親
    已再婚另組家庭，而聲請人等在校常因仍從父姓而遭同學議
    論等情，已堪認聲請人從父姓有不利聲請人之情事。綜上可
    認保留原來姓氏對聲請人已有不利之影響，準此，聲請人之
    請求，核與前揭法律規定尚無不合，應予允許，爰裁定如主
    文所示。
四、依非訟事件法第21條第2 項、民事訴訟法第95條、第78條，
    裁定如主文。
中    華    民    國    98    年    8     月    13    日
                  家事法庭  法  官  林春長
上列正本證明與原本無異。
如不服本裁定應於送達後10日內向本院提出抗告狀，並應繳納抗
告費新台幣1,000 元。
中    華    民    國    98    年    8     月    13    日
                            書記官  高小婷


司法院資訊處製作；財團法人民間司法改革基金會備份。
